【裁判字號】    95,台上,4318
【裁判日期】    950804
【裁判案由】    傷害致人於死
【裁判全文】
最高法院刑事判決            九十五年度台上字第四三一八號
    上訴人  甲○○
                    （另案在台灣屏東監獄執行中）
上列上訴人因傷害致人於死案件，不服台灣高等法院中華民國九
十五年五月四日第二審判決（九十四年度上訴字第四一七三號，
起訴案號：台灣桃園地方法院檢察署九十三年度偵字第一八九四
六、一九三七０號），提起上訴，本院判決如下：
    主  文
上訴駁回。
    理  由
按刑事訴訟法第三百七十七條規定，上訴於第三審法院，非以判
決違背法令為理由，不得為之。是提起第三審上訴，應以原判決
違背法令為理由，係屬法定要件。如果上訴理由狀並未依據卷內
訴訟資料，具體指摘原判決不適用何種法則或如何適用不當，或
所指摘原判決違法情事，顯與法律規定得為第三審上訴理由之違
法情形，不相適合時，均應認其上訴為違背法律上之程式，予以
駁回。原判決已敘明依憑上訴人甲○○及共同被告陳永明均坦承
毆打被害人邱奕龍，且被害人亦因傷重不治死亡等事實，核與證
人徐龍斌於第一審供證情節相符，而被害人因遭上訴人及陳永明
夥同黃平、藍健誠、及年籍姓名不詳成年男子共同毆打，受有
腦下外傷併意識昏迷、急性硬腦膜下血腫、蜘蛛膜下出血、臉部
撕裂傷、四肢多處擦、挫傷等傷害，造成嚴重腦損傷壞死，引起
中樞神經性休克死亡之事實，亦有長庚紀念醫院林口分院診斷證
明書一件附卷足憑，且經台灣桃園地方法院檢察署檢察官督同法
醫師相驗屬實，製有勘驗筆錄、驗斷書、相驗屍體證明書在卷可
稽，復經解剖鑑定指出：被害人外傷分佈頭部、背部及兩手前臂
與手背，傷痕多發性，形狀不規則，界限範圍重疊雜遝，依外傷
情形推斷，被害人遭圍毆當時弓背以雙手抱頭保護，造成頭部、
背部及兩手前臂與手臂外傷，死亡原因為頭部外傷所造成嚴重腦
損傷壞死，引起中樞神經性休克死亡，有法務部法醫研究所（九
三）醫鑑字第一六八二號鑑定書附卷可按。上揭證據顯示被害人
係遭多人徒手或持磚塊、石頭等兇器毆擊之情形相符，被害人受
有頭部外傷因而致死，與上訴人及其他共犯共同傷害之行為有相
當因果關係甚明。又刑法之加重結果犯，以行為人對於加重結果
之發生有預見之可能為已足。上訴人與陳永明、黃平、藍健誠
、該年籍姓名不詳成年男子多人分別以徒手，或持棍棒、石塊、
磚頭毆打被害人，主觀上雖無殺害被害人之意圖，對被害人死亡
結果固難認有預見其發生而其發生並不違背其本意之情形，惟頭
部乃人體重要部位，腦部更攸關生命中樞，若遭重擊，極有可能
導致死亡之結果，此為一般人及在場之上訴人等人於客觀上所得
認知，因此渠等分別以徒手，或持磚塊、石頭毆打被害人之頭部
及身體各處，於客觀上有致被害人受傷致死，客觀上自有預見之
可能，渠等自應為此傷害行為致被害人死亡之加重結果負責。上
訴人甲○○雖辯稱係徒手毆打被害人，應僅有傷害之犯意云云。
惟按刑法第二十八條所謂之共同正犯者，指二人以上，以共同犯
罪之意思，而共同實施犯罪之行為。故共同實施犯罪行為之人，
在合同意思之範圍內，不論係同時實施犯罪行為，或各自分擔犯
罪行為之一部，均係相互利用他人之行為，以達其犯罪之目的，
即應對於全部所發生之結果，共同負其刑責。本件被害人係遭多
人徒手或持磚塊、石頭共同毆傷致死，縱使上訴人僅徒手毆打，
並未持磚塊、石頭等，而是其他人持以毆打，惟被害人之死亡既
係上訴人與陳永明、黃平、藍健誠及該年籍姓名不詳之成年男
子數人在合同意思之範圍內，同時實施犯罪行為，相互利用他人
之行為，以達其犯罪之目的，即應對於被害人死亡之結果，共同
負其刑責。則上訴人所辯僅徒手毆打，應僅負普通傷害罪責云云
，自不足採取。因認上訴人犯行明確，以第一審適用刑法第二百
七十七條第二項前段之規定，論處上訴人共同傷害人之身體，因
而致人於死罪刑，為無不合，予以維持，駁回上訴人在第二審之
上訴，已詳述其所憑之證據及其認定之理由，所為論斷與卷內證
據資料相符，從形式上觀察，並無何違法情形存在。上訴意旨略
以：被害人之死亡乃頭部遭受實物重擊致死，絕非上訴人坦承徒
手毆打其胸部、手、腳所能造成，原審未詳查何人毆打被害人致
死；又上訴人於見被害人倒地立即與人將之送醫，顯見上訴人無
致人於死之故意，僅因酒後發生爭執，一時氣憤徒手毆打被害人
幾下出氣，並無夥同其他人共同毆打被害人之意思，原審亦未釐
清，遽行判決，自有調查未盡之違誤等語。惟查原判決已詳述上
訴人與陳永明等人共同毆打被害人，因共同實施犯罪行為，在合
同意思之範圍內，不論係同時實施犯罪行為，或各自分擔犯罪行
為之一部，均係相互利用他人之行為，以達其犯罪之目的，即應
對於全部所發生之結果，共同負其刑責，故不論上訴人僅徒手毆
打被害人，仍應就全部發生之結果負其責任，原審未再調查何人
傷害被害人何處部位，與判決結果並不生影響，自無調查之必要
，原判決自無應調查之證據未予調查之違法可言。上訴意旨，並
非依據卷內資料具體指摘，徒憑己見，仍執陳詞，就原判決明白
論斷之事項，及原審認事採證職權之行使，任意指摘，泛言原判
決有調查未盡及違背證據之違法，自非適法之第三審上訴理由。
其上訴違背法律上之程式，應予駁回。
據上論結，應依刑事訴訟法第三百九十五條前段，判決如主文。
中    華    民    國  九十五  年    八    月    四    日
                      最高法院刑事第十庭
                          審判長法官  洪  清  江
                                法官  石  木  欽
                                法官  李  伯  道
                                法官  林  勤  純
                                法官  陳  晴  教
      本件正本證明與原本無異
                                      書  記  官
中    華    民    國  九十五  年    八    月   十四   日
                                                      Ｅ


司法院資訊處製作；財團法人民間司法改革基金會備份。
